臺灣高雄地方法院刑事判決　　　　　　100年度審易字第268號
公　訴　人　臺灣高雄地方法院檢察署檢察官
被　　　告　陳河廷
上列被告因竊盜等案件，經檢察官提起公訴（99年度偵字第3510
9 號、第36934 號），被告於準備程序中就被訴事實為有罪之陳
述，經本院告知簡式審判程序之旨，並聽取被告與公訴人之意見
後，本院裁定進行簡式審判程序，判決如下：
    主  文
陳河廷犯竊盜罪，累犯，處有期徒刑肆月，如易科罰金，以銀元
佰元即新臺幣玖佰元折算壹日，減為有期徒刑貳月，如易科罰
金，以銀元佰元即新臺幣玖佰元折算壹日；又犯竊盜罪，累犯
，處有期徒刑伍月，如易科罰金，以新臺幣壹仟元折算壹日。應
執行有期徒刑陸月，如易科罰金，以銀元佰元即新臺幣玖佰元
折算壹日。
    事實及理由
一、犯罪事實：
    陳河廷前於民國86年間，因違反肅清煙毒條例案件，經本院
    以86年度訴字第2878號判決處有期徒刑3 年4 月確定，嗣經
    假釋、撤銷假釋執行殘刑，與另案所處拘役接續執行，於91
    年7 月24日縮刑期滿執行完畢；另於92、93年間，因施用毒
    品案件，分別經臺灣高等法院高雄分院以92年度上訴字第16
    94號判處有期徒刑1 年、4 月確定、本院92年度簡字第4823
    號判處有期徒刑3 月確定、93年度訴字第33號判處有期徒刑
    1 年確定，嗣經合併定應執行刑、接續執行、假釋、撤銷假
    釋執行殘刑；及於95年、96年間，因施用毒品、竊盜案件，
    分別經本院以95年度訴字第1271號判決處有期徒刑1 年2 月
    確定、95年度簡字第3770號判決處有期徒刑4 月確定、臺灣
    臺南地方法院以96年度易字第164 號判處有期徒刑6 月確定
    ，又經減刑、合併定應執行刑，復與上開殘刑接續執行，於
    97年1 月16日縮刑期滿而執行完畢。詎其仍不知悔改，意圖
    為自己不法之所有，基於竊盜之犯意，分別為下列犯行：
  (一)於92年3 月8 日上午11時20分許，至高雄市三民區○○○路
    1018號蘇娟娟住處，向蘇娟娟之女佯稱找人等語，趁蘇娟娟
    之女上樓叫人之際，徒手竊取1 樓神桌上神明所配掛之金牌
    1 面（重約3 錢，價值新臺幣【下同】3,000 元）後，隨即
    離去，嗣經蘇娟娟報警處理，為警到場採證，在蓋神像之玻
    璃蓋上採獲4 枚指紋，經送驗鑑定，始查悉上情。
  (二)於99年10月5 日下午3 時許，至高雄市○○區○○路102 號
    2 樓工地的樓梯口，徒手竊取劉家龍所有以淺綠色四方型工
    具箱裝著之墨綠色電鑽1組（價值9,500元），得手後即將該
    工具箱置放在車號DOB-590 號機車腳踏板上，隨即逃逸，嗣
    經目擊證人張振揚發覺可疑而記下車牌，經劉家龍之妻林雅
    萍報警處理，經警循線查獲上情。
二、證據名稱：
    上開犯罪事實，有下列證據可資證明：
  (一)證人即被害人蘇娟娟、張振揚於警詢中之指訴。
  (二)證人林雅萍於警詢之證述。
  (三)蘇娟娟之堪察採證同意書1 張、高雄市政府警察局三民第二
    分局刑案現場勘查報告及刑事案件證物採驗紀錄表1 份、內
    政部警政署刑事警察局92年3 月26日及99年1 月22日鑑定書
    2 份、偵查佐職務報告1 張本署公務電話紀錄1 張、高雄市
    ○○區○○路102 號案發現場照片1 張、證人指認照片1 張
    。
  (四)被告之自白。
三、新舊法之比較：
    被告行為後，刑法於94年2 月2 日修正公布部分條文，並於
    95年7 月1 日施行，參酌最高法院95年第8 次、第21次刑事
    庭會議決議意旨，除新舊法處罰之輕重相同、法理或審酌標
    準見解之明文化、純文字之修正等，應依一般法律適用原則
    ，適用裁判時法，及依增訂刑法施行法第1 條之1 規定，關
    於罰金之貨幣單位，一律為新臺幣，關於緩刑應逕行適用新
    法之外，其餘應適用新刑法第2 條第1 項之規定，本於統一
    性及整體性原則，綜其全部罪刑之結果而為比較。是本院審
    酌：
  (一)罰金刑部分：修正後刑法第33條第5 款規定「罰金：新臺幣
    1,000 元以上，以百元計算之。」，與修正前刑法第33條第
    5 款規定「罰金：1 元以上。」不同。比較新舊法結果，以
    舊法較有利於行為人。
  (二)累犯部分：新修正刑法第47條關於累犯之規定，增加犯罪行
    為人之再犯係出於「故意」者，始有累犯加重之適用。本案
    被告再犯本案之罪，係出於故意，無論依修正前或修正後之
    刑法第47條規定（修正後係刑法第47條第1 項），均構成累
    犯並無有利或不利之區別，揆諸前開最高法院95年11月7 日
    95年度第21次刑事庭會議決議，即無比較適用之問題，非刑
    法第2 條所指之法律有變更，即無本條之適用，應依一般法
    律適用原則，適用裁判時法。
  (三)易科罰金部分：被告行為後，罰金罰鍰提高標準條例第2 條
    業已刪除，而刑法第41條第1 項前段關於易科罰金之折算標
    準已由舊法之銀元100 元、200 元、300 元修正為新臺幣1,
    000 元、2,000 元、3,000 元，因屬科刑規範事項之變更，
    其折算標準為裁判時所應諭知，自有就新舊法規定比較之必
    要，經比較新舊法結果，以被告行為時之舊法較為有利於被
    告，且有關易刑處分部分之規定，並無整體比較適用之問題
    ，縱為割裂適用，亦與最高法院95年度第8 次刑庭決議不相
    違背（臺灣高等法院暨所屬法院95年12月13日法律座談會第
    3 、6 號提案參照）。
  (四)綜合上述，就被告犯罪事實(一)犯行部分，修正後刑法相關規
    定，對於被告並非有利，經綜合上述比較結果，本案應適用
    修正前刑法之相關規定，為被告論罪科刑之依據。
四、應適用之法條：
  (一)核被告上開所為，均係犯刑法第320 條第1 項之竊盜罪。被
    告所犯上開2 罪，係犯意各別，行為互殊，應予分論併罰。
    又被告前有如犯罪事實欄所述經判處有期徒刑並執行完畢之
    情形，此有臺灣高等法院被告前案紀錄表在卷可佐，其於徒
    刑執行完畢5 年之內故意再犯本件犯罪事實(一)所示有期徒刑
    以上之罪，為累犯，應依法加重其刑。至本件犯罪事實(二)部
    分，雖因犯罪事實(一)所示行為經判決確定後，尚需與前開已
    確定之臺灣高等法院高雄分院92年度上訴字第1694號判決所
    處有期徒刑1 年及4 月（下稱A 案）、本院92年度簡字第48
    23號判決所處有期徒刑3 月（下稱B 案）等犯行合併定其應
    執行之刑，亦即檢察官就犯罪事實(一)所宣告之刑而須聲請與
    A 、B 等案定其應執行之刑並換發之執行指揮書，其前已執
    行之有期徒刑部分，僅應予以扣除，不能認已執行完畢；且
    就上開A 、B 二案以外，復須與其應接續執行合併計算假釋
    期間之93年度訴字第33號所處有期徒刑1 年（下稱C 案）之
    刑，經假釋、撤銷假釋執行殘刑，固可認A 、B 、C 等案均
    尚未執行完畢。惟就被告於95年、96年間經本院判決已確定
    之95年度訴字第1271號所處有期徒刑1 年2 月（下稱D 案）
    、95年度簡字第3770號所處有期徒刑4 月（下稱E 案）、臺
    灣臺南地方法院所處已確定之96年度易字第164 號有期徒刑
    6 月（下稱F 案）之刑，均係被告嗣後另犯之罪，該等罪名
    執行前，除先執行前開A 、B 、C 案之殘刑外，嗣後D 、E
    、F 各罪，均於97年1 月16日縮刑期滿而執行完畢等情，有
    前揭臺灣高等法院被告前案紀錄表、各該判決書各1 份在卷
    可憑。是本件被告於前開D 、E 、F 等罪之徒刑執行完畢5
    年之內，故意再犯本件犯罪事實(二)所示有期徒刑以上之罪，
    亦屬累犯，同應依法加重其刑。
五、科刑：
  (一)爰審酌被告正值青壯之年，竟不思以正當方法獲取財物，為
    貪圖不法利益，率爾竊取他人財物，所為實不足取，且有多
    次施用毒品及竊盜等前科及執行紀錄，有被告院內裁判案件
    紀錄表及前揭其臺灣高等法院被告前案紀錄表各1 份附卷足
    參，足見其平日素行非佳；惟念及被告於本院審理中坦承犯
    行，且所竊取財物價值均非甚鉅，並綜合考量被告係國中畢
    業、職業臨時工、家境小康（見警卷教育程度欄、職業欄及
    家庭經濟狀況欄之記載）等一切情狀，分別量處如主文所示
    刑及分別諭知易科罰金之折算標準。另中華民國96年罪犯減
    刑條例於96年7 月16日公布施行，被告所為犯罪事實(一)所示
    犯行，犯罪時間係在96年4 月24日以前，且無不能減刑之事
    由，合於該條例第2 條第1 項第3 款之規定，自應依法減輕
    其宣告刑2 分之1 ，並諭知易科罰金之折算標準。
  (二)又按裁判確定前犯數罪者，併合處罰之；有2 以上裁判者，
    依第51條之規定，定其應執行刑，刑法第50條、第53條分別
    定有明文。次按行為後法律有變更者，適用行為時之法律；
    但行為後之法律有利於行為人者，適用最有利於行為人之法
    律，刑法第2 條第1 項亦有明文；又依刑法第51條定應執行
    刑時，「裁判確定前犯數罪，其中一罪在新法施行前者，亦
    同（即亦應為新舊法比較）。」，此有前揭最高法院第8 次
    刑事庭會議決議可資參照。查本件被告於裁判確定前所犯併
    合處罰之數罪，其中犯罪事實(一)部分係於刑法第51條修正施
    行前即95年7 月1 日之前所犯，自應依法為新舊法之比較。
    修正前刑法第51條規定：「數罪併罰，分別宣告其罪之刑，
    依左列各款定其應執行者：」，其中第5 款規定：「宣告多
    數有期徒刑者，於各刑中之最長期以上，各刑合併之刑期以
    下，定其刑期。但不得逾20年。」；修正後刑法第51條第5
    款規定：「宣告多數有期徒刑者，於各刑中之最長期以上，
    各刑合併之刑期以下，定其刑期。但不得逾30年」，經比較
    結果，修正後刑法並非較有利於行為人，應依修正前刑法第
    51 條 ，定其應執行之刑。
  (三)再按於94年1 月7 日刑法修正施行前犯併合處罰數罪中之一
    罪，且該數罪均符合第41條第1 項得易科罰金之規定者，適
    用90年1 月4 日修正之刑法第41條第2 項規定，刑法施行法
    第3 條之1 第3 項定有明文。而90年1 月4 日修正之刑法第
    41 條 第2 項係規定：「前項規定（即易科罰金之折算標準
    ）於數罪併罰，其應執行之刑未逾6 個月者，亦適用之。」
    【刑法第41條第2 項原規定：「前項規定（即易科罰金之折
    算標準）於數罪併罰，其應執行之刑未逾6 個月者，亦適用
    之。」，該規定經司法院大法官釋字第662 號解釋宣告自該
    解釋公佈之日起失其效力後，於98年1 月21日修正公佈為：
    「第1 項至第3 項規定於數罪併罰，其應執行之刑未逾6 個
    月者，亦適用之。」，並移列於同條第8 項，且自98年9 月
    1 日起施行；復於98年12月15日修正為「第1 項至第4 項及
    第7項 之規定，於數罪併罰之數罪均得易科罰金或易服社會
    勞動，其應執行之刑逾6 月者，亦適用之。」，並自98年12
    月30 日 公佈施行。是關於數罪之宣告刑均得易科罰金，經
    合併定其應執行之刑逾6 個月後是否仍得易科罰金之規定，
    雖迭經修正，仍與上開刑法施行法第3 條之1 第3 項之規定
    意旨無違，附此敘明。】再數罪併罰，其中部分之裁判易刑
    標準係依舊法諭知，另部分依新法諭知，合併定刑後之易刑
    標準，應依刑法第2 條之規定，擇有利於受刑人之折算標準
    適用之，最高法院86年度臺非字第87號判決意旨可供參照。
    查被告所為上開2 起竊盜犯行之宣告刑，均符合刑法第41條
    第1 項前段得易科罰金之規定；而犯罪事實(一)部分，係適用
    95年7 月1 日刑法修正施行前之舊法諭知易科罰金之折算標
    準（以銀元佰元即新臺幣玖佰元折算壹日），犯罪事實(二)
    部分，依刑法修正施行後之新法諭知易科罰金之折算標準（
    均以新臺幣壹仟元折算壹日）。揆諸前揭相關規定與說明，
    並依刑法第2 條第1 項但書規定，如前三、(三)所述，依從舊
    從輕原則比較結果，本件上開2 罪合併定執行刑時，應擇有
    利於被告之折算標準，即適用修正前刑法第41條第1 項前段
    、第2 項之規定，諭知易科罰金之折算標準。
據上論斷，應依刑事訴訟法第273 條之1 第1 項、第284 條之1
、第299 條第1 項前段，刑法第2 條第1 項前段、第320 條第1
項、第47條第1 項、第41條第1 項前段，修正前刑法第41條第1
項前段、第2 項、第51條第5 款，廢止前罰金罰鍰提高標準條例
第2 條，刑法施行法第1 條之1 ，中華民國96年罪犯減刑條例第
2條 第1 項第3 款、第7 條、第11條，判決如主文。
本案經檢察官李怡增到庭執行職務。
中    華    民    國   100    年    4     月    7     日
                  刑事第十庭  法  官    呂明燕
以上正本證明與原本無異。
如不服本判決應於收受本判決後10日內向本院提出上訴書狀，並
應敘述具體理由，如未敘述上訴理由者，應於上訴期間屆滿後20
日內補提理由書狀於本院（均須按他造當事人之人數附繕本）「
切勿逕送上級法院」。
中    華    民    國   100    年    4     月    7     日
                              書記官    張琇晴
附錄本判決論罪科刑之法條：
中華民國刑法第320條
（普通竊盜罪、竊佔罪）
意圖為自己或第三人不法之所有，而竊取他人之動產者，為竊盜
罪，處5  年以下有期徒刑、拘役或 5 百元以下罰金。
意圖為自己或第三人不法之利益，而竊佔他人之不動產者，依前
項之規定處斷。
前二項之未遂犯罰之